臺灣臺中地方法院刑事裁定　　　　　　 100年度聲字第3632號
聲　請　人　臺灣臺中地方法院檢察署檢察官
被　　　告　廖國智
上列聲請人聲請單獨宣告沒收案件（100年度執聲字第2575號）
，本院裁定如下：
    主    文
聲請駁回。
    理    由
一、本件聲請意旨略以：按違禁物不問屬於犯人與否，均沒收之
    ，且得單獨宣告沒收，刑法第38條第1項第1款、第2項、第
    40條第2項分別定有明文。本件被告廖國智涉嫌販賣第三級
    毒品部分業經判決無罪確定，扣案之第三級毒品固態K他命
    毛重639.97公克（包裝袋重約18.88公克，取0.21公克鑑定
    用罄）、液態K他命毛重538.5公克（驗前毛重544.22公克，
    淨重190.23公克，取6.11公克鑑定用罊，餘184.12公克），
    依最高法院100年度第3次刑事庭會議決議認係屬違禁物，爰
    依首開規定聲請單獨宣告沒收。
二、按民國98年5月20日修正公布前之毒品危害防制條例，就持
    有第三、四級毒品固未設處罰之規定，然鑒於第三、四級毒
    品均係管制藥品，特於同條例第11條之1明定無正當理由，
    不得擅自持有；第18條第1項後段復規定查獲之第三、四級
    毒品，無正當理由而擅自持有者，沒入銷燬之。從而，依同
    條例第18條第1項後段應沒入銷燬之毒品，專指查獲持有之
    第三、四級毒品而言；倘係查獲製造、運輸、販賣、意圖販
    賣而持有、以非法方法使人施用、引誘他人施用或轉讓第三
    、四級毒品，既屬同條例相關法條明文規定處罰之犯罪行為
    ，即非該條項應依行政程序沒入銷燬之範圍。再同條例對於
    查獲之製造、運輸、販賣、意圖販賣而持有、以非法方法使
    人施用、引誘他人施用及轉讓第三、四級毒品之沒收，並無
    特別規定，如其行為已構成犯罪，則該毒品即屬不受法律保
    護之違禁物，應回歸刑法之適用，依刑法第38條第1項第1款
    之規定沒收之，始為適法（最高法院99年度臺上字第2733號
    判決參照）。經查：
(一)、本件被告廖國智涉嫌販賣第三級毒品犯行，為警於94年8月
    24日晚間，在臺中市西屯區○○○街5號住處及其所使用之
    自用小客車查獲，並扣得第三級毒品固態K他命（驗前總毛
    重639.97公克，包裝塑膠袋總重約18.88公克，淨重100.08
    公克，取0.21公克鑑定用罄，驗餘淨重99.87公克，純度為
    73. 6%）、液態K他命（驗前毛重544.22公克，包裝塑膠罐
    重353 .99公克，淨重190.23公克，取6.11公克鑑定用罊，
    驗餘淨重184.12公克，純度為25.1%）。惟被告所涉販賣第
    三級毒品犯行，經臺灣高等法院臺中分院以100年度重上更
    （二）字第19號判決無罪，經最高法院以100年度台上字第
    4423號判決上訴駁回確定，有前揭刑事判決、內政部警政署
    刑事警察局94年12月22日刑鑑字第0940139560號鑑定書、扣
    押物品清單各乙份在卷可參。
(二)、被告雖於前揭時間、地點，無正當理由而擅自持有上開第三
    級毒品K他命，惟被告所涉販賣第三級毒品行為，既經判決
    無罪確定，則依上開最高法院判決意旨，本件扣案被告無正
    當理由擅自持有之第三級毒品，僅能依毒品危害防制條例第
    18 條第1項後段規定，依行政程序沒入銷燬之，本院無從依
    刑法第38條第1項第1款、第2項、第40條第2項之規定，裁定
    單獨宣告沒收。聲請意旨雖以最高法院100年4月19日100年
    度第3次刑事庭會議決議，認上揭扣案之第三級毒品K他命係
    屬毒品危害防制條例第2條第2項第3款所列之第三級毒品，
    為違禁物，應適用刑法第38條第1項第1款之規定予以裁定宣
    告沒收。然按上揭最高法院決議意旨，乃針對因實行販賣第
    三級毒品之犯罪行為所持有之目的物即第三級毒品，究應適
    用毒品危害防制條例第19條第1項，抑或刑法第38條第1項第
    1款之規定予以宣告沒收之爭議加以討論並議決之，要非對
    單純持有第三級毒品，究應採刑罰性質之司法「沒收」，或
    應由行政機關依行政程序為行政罰之「沒入銷燬」之立法爭
    議所為之討論與決議，此觀之該決議會議紀錄全文即明。本
    案被告持有上揭第三級毒品K他命，原確定判決既認定販賣
    第三級毒品無罪，至其同時單純持有第三級毒品部分，於被
    告本件行為時（即94年8月24日查獲時）並未設處罰規定，
    故於98年5月22日毒品危害防制條例增修第11條及第11條之1
    之規定前，對於無正當理由而持有第三級毒品者，除其毒品
    應依同條例第18條第1項前段規定予以沒入銷燬外，尚無依
    該條例論以持有罪之餘地【見臺灣高等法院臺中分院100年
    度重上更（二）字第19號刑事判決第5頁】，自與前揭最高
    法院刑事庭會議決議討論之持有第三級毒品態樣迥異，自非
    上揭最高法院刑事庭會議決議內容適用之範疇。是聲請意旨
    認本件應依上揭最高法院刑事庭議決議意旨，就扣案之第三
    級毒品K他命，依刑法第38條第1項第1款規定就扣案之第三
    級毒品予以宣告沒收，容有誤會，是本件聲請人之聲請應予
    駁回。
中    華    民    國   100    年    9     月    26    日
                        臺灣臺中地方法院刑事第十四庭
                            法  官  劉麗瑛
以上正本證明與原本無異。
如不服本裁定，應於送達後5日內，向本院提出抗告狀。（應附
繕本）
                            書記官  王玟
中    華    民    國   100    年    9     月    26    日